【裁判字號】    97,訴,3411
【裁判日期】    971020
【裁判案由】    毒品危害防制條例
【裁判全文】
臺灣板橋地方法院刑事判決              97年度訴字第3411號
公  訴  人  臺灣板橋地方法院檢察署檢察官
被      告  甲○○
                  （現另案於臺灣桃園監獄執行中）
上列被告因違反毒品危害防制條例案件，經檢察官提起公訴（97
年度毒偵字第5427號），被告於準備程序進行中就被訴事實為有
罪之陳述，本院告知被告簡式審判程序之旨，並聽取當事人之意
見後，合議庭裁定由受命法官獨任進行簡式審判程序，本院判決
如下：
    主  文
甲○○施用第一級毒品，累犯，處有期徒刑壹年肆月，扣案之第
一級毒品海洛因驗餘淨重計玖點玖肆公克，沒收銷燬，包裝上開
海洛因之外包裝袋壹拾壹只、電子秤壹台、提撥器參支、殘渣袋
伍只、未使用之注射針筒陸支、已使用過之注射針筒壹支及分裝
袋肆包（共肆佰貳拾陸只），均沒收；又施用第二級毒品，累犯
，處有期徒刑壹年，扣案之第二級毒品甲基安非他命驗餘淨重伍
點肆壹零捌公克，沒收銷燬，包裝上開甲基安非他命之外包裝袋
壹拾壹只、玻璃球吸食器貳個、吸食器參支、電子秤壹台、提撥
器參支、殘渣袋伍只及分裝袋肆包（共肆佰貳拾陸只），均沒收
。應執行有期徒刑貳年。扣案之第一級毒品海洛因驗餘淨重計玖
點玖肆公克、扣案之第二級毒品甲基安非他命驗餘淨重伍點肆壹
零捌公克，沒收銷燬，包裝上開海洛因之外包裝袋壹拾壹只、包
裝上開甲基安非他命之外包裝袋壹拾壹只、電子秤壹台、提撥器
參支、殘渣袋伍只、未使用之注射針筒陸支、已使用過之注射針
筒壹支、玻璃球吸食器貳個、吸食器參支及分裝袋肆包（共肆佰
貳拾陸只），均沒收。
    事實及理由
一、犯罪事實：
(一)甲○○前因施用第二級毒品安非他命案件，經本院以87年度
    毒聲字第172 號裁定送勒戒所觀察、勒戒後，認無繼續施用
    毒品之傾向，經臺灣板橋地方法院檢察署檢察官於民國87年
    8 月18日以87年度偵字第11868 號及87年度偵字第11962 號
    為不起訴處分確定。另因施用第一級及第二級毒品，經本院
    於88年10月20日以88年度毒聲字第6586號裁定送觀察、勒戒
    後，認有繼續施用毒品傾向，再經本院於89年1 月17日以89
    年度毒聲字第338 號裁定令入戒治處所施以強制戒治，於90
    年1 月16日因期滿執行完畢，其施用毒品犯行，並經本院以
    89年度訴字第864 號判決分別判處有期徒刑8 月、6 月，應
    執行有期徒刑1 年確定，於91年5 月6 日因縮短刑期假釋出
    監並付保護管束，嗣於91年11月26日保護管束期滿未經撤銷
    假釋，未執行之刑視為執行完畢。又因施用第一級及第二級
    毒品案件，經本院於92年12月5 日以92年度毒聲字第3769
    號裁定令入戒治處所施以強制戒治，嗣於93年1 月9 日因法
    律修正報結，其施用毒品犯行，並經本院以93年度訴字第43
    號判決分別判處有期徒刑10月、6 月，應執行有期徒刑1 年
    2 月確定；復因施用第一級及第二級毒品，經本院以93年度
    訴字第1698號判決分別判處有期徒刑8 月、5 月，應執行有
    期徒刑1 年確定，上開二案之罪刑接續執行，於95年4 月7
    日假釋出監並付保護管束，嗣於95年6 月29日保護管束期滿
    未經撤銷假釋，未執行之刑視為已執行完畢（於本案均構成
    累犯）。再因施用第二級毒品案件，經本院於96年9 月29日
    以95年度簡字第7470號簡易判決判處有期徒刑6 月，減為有
    期徒刑3 月確定；另因施用第二級毒品案件，經本院於96年
    11月19日以95年度簡字第7473號簡易判決判處有期徒刑6 月
    ，減為有期徒刑3 月確定；又因施用第一級及第二級毒品案
    件，經本院於97年1 月10日以96年度訴字第3892號判決分別
    判處有期徒刑1 年、8 月確定；因施用第一級及第二級毒品
    ，經本院於97年1 月21日以96年度訴字第3454號判決分別判
    處有期徒刑10月、6 月確定，上開四案經本院於97年7 月9
    日以97年度聲字第2788號裁定應執行有期徒刑2 年10月確定
    。再因施用第一級及第二級毒品案件，經本院於97年8 月11
    日以96年度訴字第4248號判決分別判處有期徒刑9 月、6 月
    ，應執行有期徒刑1 年2 月確定；因施用第一級及第二級毒
    品案件，經本院於97年9 月1 日以97年度訴緝字第148 號判
    決分別判處有期徒刑1 年2 月、10月，減刑為有期徒刑7 月
    、5 月，應執行有期徒刑10月確定，上開二案與前開應執行
    2 年10月之罪刑接續執行中。
(二)詎甲○○仍不知悔改，明知海洛因、甲基安非他命分別為毒
    品危害防制條例第2 條第2 項第1 款、第2 款規定之第一級
    毒品、第二級毒品，依法不得施用、持有，竟基於施用第一
    級毒品海洛因及第二級毒品甲基安非他命之犯意，分別於97
    年6 月18日17時55分許及同日7 時許，在臺北縣三重市○○
    路○段91巷69號3 樓住處，分別以將第一級毒品海洛因摻水
    注入注射針筒施打於手背，及將第二級毒品甲基安非他命置
    於吸食器用火燒烤吸聞所生煙霧之方式，施用第一級毒品海
    洛因及第二級毒品甲基安非他命各乙次。嗣於同日17時55分
    許，在上址為警查獲，並扣得甲○○所有之海洛因11小包（
    驗餘淨重共計9.94公克）、甲基安非他命11小包及甲○○之
    弟弟蔡隆華所有甲基安非他命1 小包（驗餘淨重共計5.4108
    公克，起訴書誤載為10小包及淨重為5.54公克，應予更正；
    另涉犯販賣毒品部分，經臺灣板橋地方法院檢察署檢察官以
    97年度偵字第18634 號起訴，由本院以97年度訴第4087號審
    理在案），及甲○○所有供施用第一、二級毒品所用之殘渣
    袋5 只（無證據證明該殘渣係第一、二級毒品）、玻璃球吸
    食器2 個、吸食器3 支、電子秤1 台、提撥器3 支、已使用
    針筒1 支及預備供其施用第一、二級毒品所用之分裝袋4 包
    （共426 只）、未使用針筒6 支等物及監視器（主機含鏡頭
    ）1 組、0000000000號行動電話1 支（含SIM 卡）、計算機
    1 台。經甲○○同意採集尿液送驗後，結果呈鴉片及甲基安
    非他命類陽性反應，始獲悉上情。
(三)案經臺北縣政府警察局報告臺灣板橋地方法院檢察署檢察官
    偵查起訴，經合議庭裁定以簡式審判程序審理。
二、證據：
(一)被告甲○○於警詢及偵查時、本院訊問及審理時之自白。
(二)扣案之海洛因11小包（驗餘淨重共計9.94公克）、甲基安非
    他命12小包（驗餘淨重共計5.4108公克）、施用第一、二級
    毒品所用之殘渣袋5 只（無證據證明該殘渣係第一、二級毒
    品）、玻璃球吸食器2 個、分裝袋4 包（共426 只）、吸食
    器3 支、電子秤1 台、提撥器3 支、未使用針筒6 支、已使
    用針筒1 支。
(三)臺北縣政府警察局三重分局刑事警察大隊毒品案件尿液代碼
    表及臺灣檢驗科技股份有限公司97年7 月8 日出具之CH/200
    8/60640號濫用藥物檢驗報告各乙紙。
(四)交通部民用航空局航空醫務中心97年7 月1 日航藥鑑字第09
    73323 號毒品鑑定書及法務部調查局濫用藥物實驗室97年9
    月18日調科壹字第09723037440 號鑑定書各乙紙。
(五)現場搜索扣押照片及現場勘查照片共46幀。
三、按92年7 月9 日新修正之毒品危害防制條例刪除二犯及三犯
    之規定，一改修法前繁雜之處遇程序，僅將施用毒品者簡化
    區分為初犯、再犯，並認施用毒品者係屬病患性犯人，以觀
    察、勒戒戒除其身癮，並以強制戒治去除其心癮。經觀察、
    勒戒或強制戒治執行完畢釋放後，若係5 年後再犯該條例第
    10條施用毒品罪者，與同條例第20條第1 項、第2 項關於「
    初犯」之處理方式相同，檢察官應先聲請法院裁定令被告入
    勒戒處所觀察、勒戒，並視有無繼續施用毒品傾向，決定應
    予釋放、為不起訴之處分，或應聲請法院裁定令入勒戒處所
    強制戒治；若係5 年內「再犯」同條例第10條施用毒品罪者
    ，依同條例第23條第2 項規定，檢察官則應依法追訴。觀諸
    該條例第20條第3 項之修正理由：「觀察、勒戒或強制戒治
    5 年後再犯者，顯見前所實施之觀察、勒戒或強制戒治已足
    以遮斷其施用毒品之癮，為期自新及協助其戒除毒癮，對此
    5 年後再犯者，爰明定仍適用初犯之規定，先經觀察、勒戒
    、強制戒治之程序」及同條例第23條第2 項之修正理由：「
    為配合簡化施用毒品犯之刑事處遇程序，並鑑於經觀察、勒
    戒或強制戒治執行完畢釋放後5 年內再犯者，其再犯率甚高
    ，原據以實施之觀察、勒戒及強制戒治既已無法收其實效，
    自應施以刑事處遇」，顯然如施用毒品者係前經觀察、勒戒
    或強制戒治等治療程序執行完畢5 年後，始再施用毒品之「
    初犯」，因前所執行之觀察、勒戒或強制戒治已足收戒除毒
    癮之效，自應重新執行觀察、勒戒或強制戒治等治療程序，
    並於治療程序執行完畢後，由檢察官為不起訴處分，毋庸對
    之追訴處罰；反之，在「再犯」之情形，因其先前所為治療
    程序顯未能收戒斷毒癮之效，且考量施用毒品者之再犯率偏
    高，乃簡化其刑事處遇程序，而逕予追訴處罰，不再施以治
    療程序。參酌上開立法理由，修正毒品危害防制條例就施用
    毒品者，祇於「初犯」及「5 年後再犯」二種情形，有其追
    訴條件之限制，即須於初犯經觀察、勒戒或強制戒治釋放後
    ，5 年內均無施用毒品之行為，始能認其前所實施之觀察、
    勒戒或強制戒治已足遮斷毒癮，而得於5 年後再犯時，再予
    適用初犯之規定，重行觀察、勒戒等程序。倘5 年內已經再
    犯，被依法追訴處罰，縱其第三次（或第三次以上）施用毒
    品之時間在初犯釋放5 年以後，即與「5 年後再犯」之情形
    有別，且因已於「5 年內再犯」，顯見其再犯率甚高，原實
    施觀察、勒戒或強制戒治，已無法收其實效，而無5 年戒斷
    期之存在，自無再經觀察、勒戒及強制戒治之必要，應由檢
    察官逕行起訴，始符新法修正之本旨（最高法院95年度台非
    字第59號判決、同院95年度台非字第65號判決可資參照）。
    查本件被告甲○○前因施用第二級毒品安非他命案件，經本
    院以87年度毒聲字第172 號裁定送勒戒所觀察、勒戒後，認
    無繼續施用毒品之傾向，經臺灣板橋地方法院檢察署檢察官
    於87年8 月18日以87年度偵字第11868 號及87年度偵字第11
    962 號為不起訴處分確定。另因施用第一級及第二級毒品，
    經本院於88年10月20日以88年度毒聲字第6586號裁定送觀察
    、勒戒後，認有繼續施用毒品傾向，再經本院於89年1 月17
    日以89年度毒聲字第338 號裁定令入戒治處所施以強制戒治
    ，於90年1 月16日因期滿執行完畢，其施用毒品犯行，並經
    本院以89年度訴字第864 號判決分別判處有期徒刑8 月、6
    月，應執行有期徒刑1 年確定，於91年5 月6 日因縮短刑期
    假釋出監並付保護管束，嗣於91年11月26日保護管束期滿未
    經撤銷假釋，未執行之刑視為執行完畢。又因施用第一級及
    第二級毒品案件，經本院於92年12月5 日以92年度毒聲字第
    3769號裁定令入戒治處所施以強制戒治，嗣於93年1 月9 日
    因法律修正報結，其施用毒品犯行，並經本院以93年度訴字
    第43號判決分別判處有期徒刑10月、6 月，應執行有期徒刑
    1 年2 月確定；復因施用第一級及第二級毒品，經本院以93
    年度訴字第1698號判決分別判處有期徒刑8 月、5 月，應執
    行有期徒刑1 年確定，上開二案之罪刑接續執行，於95年4
    月7 日假釋出監並付保護管束，嗣於95年6 月29日保護管束
    期滿未經撤銷假釋，未執行之刑視為已執行完畢乙節，有臺
    灣高等法院被告前案紀錄表乙份附卷可按，則被告既曾於強
    制戒治釋放後5 年內多次再犯施用毒品案件，並經判刑確定
    ，揆諸上開說明，被告甲○○於97年6 月18日所犯本件分別
    施用第一級及第二級毒品乙次之行為，自與毒品危害防制條
    例第20條第3 項所規定「5 年後再犯」之情形不合，檢察官
    提起本件公訴，於法尚無不合，合先敘明。
四、核被告甲○○所為，係分別犯毒品危害防制條例第10條第1
    項、第2 項之施用第一級毒品及第二級毒品罪。至被告施用
    第一級及第二級毒品前、後之持有第一級及第二級毒品犯行
    ，為其施用之高度行為所吸收，均不另論罪。又被告所犯施
    用第一級毒品、第二級毒品各犯行間，犯意各別、罪名有異
    ，應予分論併罰。又被告有事實及理由欄一（一）所載之犯
    罪、科刑暨刑之執行完畢紀錄，有前開臺灣高等法院被告前
    案紀錄表乙份在卷可按，其於有期徒刑之執行完畢後5 年內
    ，故意再犯本件有期徒刑以上之罪，為累犯，應俱依刑法第
    47條第1 項規定加重其刑。爰審酌被告甲○○曾已因施用毒
    品案件，經觀察、勒戒、強制戒治，應知所惕勵，當知悉施
    用毒品之危害及其違法性，且已有多次施用毒品前科，詎其
    仍因自制力薄弱，並漠視法令禁制，而再犯本案，顯不知悛
    悔，應嚴予非難，兼衡被告於犯後即能坦承犯行，而其施用
    毒品行為於本質上係屬自我戕害行為，反社會性之程度應屬
    較低等一切情狀，分別量處如主文所示之刑，並依刑法第51
    條第5 款之規定，定其應執行之刑，以資懲儆。至扣案之第
    一級毒品海洛因（驗餘淨重共計9.94公克）、第二級毒品甲
    基安非他命（驗餘淨重共計5.4108公克）、海洛因殘渣袋2
    只、安非他命殘渣袋3 只（所含海洛因、安非他命量微無法
    析離磅秤），均係查獲之毒品，不問屬於犯人與否，應依毒
    品危害防制條例第18條第1 項前段之規定，分別於其施用第
    一級毒品罪及第二級毒品罪之罪刑宣告項下為沒收銷燬之諭
    知；另扣案包裝上開第一級毒品海洛因之外包裝袋11只及包
    裝上開第二級毒品甲基安非他命之外包裝袋11只（係用於分
    別包裹海洛因及甲基安非他命，防止其裸露、潮濕，便於攜
    帶施用，並非不可分離）、玻璃球吸食器2 個、吸食器3 支
    、電子秤1 台、提撥器3 支、已使用針筒1 支及未使用針筒
    6 支、分裝袋4 包（共426 只），分別係被告甲○○所有供
    其施用第一級毒品所用或預備施用毒品所用之物，業經被告
    甲○○陳明在卷（詳97年度毒偵字第5427號偵查卷第6-7 頁
    ），爰依刑法第38條第1 項第2 款規定，分別於其所犯施用
    第一級毒品罪及第二級毒品罪之罪刑宣告項下為沒收之諭知
    。至扣案之甲基安非他命外包裝袋1 只（即編號12），係另
    案被告蔡隆華所有；另監視器（主機含鏡頭）1 組、000000
    0000號行動電話1 支（含SIM 卡）、計算機1 台，均與本件
    被告施用毒品犯行無涉，爰不諭知沒收，均附此敘明。
五、應依刑事訴訟法第299 條第1 項前段、第273 條之1 第1 項
    、第310 條之2 、第454 條第1 項，毒品危害防制條例第10
    條第1 項、第2 項、第18條第1 項前段，刑法第11條、第47
    條第1 項、第51條第5 款、第38條第1 項第2 款，判決如主
    文。
本案經檢察官吳宗光到庭執行職務。
中    華    民    國    97    年    10    月    20    日
                  刑事第十四庭  法  官  鄭燕璘
以上正本證明與原本無異。
如不服本判決，應於判決送達後10日內，向本院提出上訴書狀敘
明上訴理由（應附繕本），上訴於臺灣高等法院。
中    華    民    國    97    年    10    月    20    日
                                書記官  陳筱惠
附錄本案論罪科刑法條全文：
毒品危害防制條例第10條：
施用第一級毒品者，處6月以上5年以下有期徒刑。
施用第二級毒品者，處3年以下有期徒刑。


司法院資訊處製作；財團法人民間司法改革基金會備份。
